【裁判字號】    95,台上,3537
【裁判日期】    950629
【裁判案由】    偽造有價證券
【裁判全文】
最高法院刑事判決            九十五年度台上字第三五三七號
    上  訴  人  甲○○
                        號
    選任辯護人  曹馨方律師
上列上訴人因偽造有價證券案件，不服台灣高等法院中華民國九
十二年十月二十二日第二審判決（九十二年度上訴字第二八九二
號，起訴案號：台灣桃園地方法院檢察署九十年度偵字第一二八
九一號），提起上訴，本院判決如下：
    主  文
上訴駁回。
    理  由
按刑事訴訟法第三百七十七條規定，上訴於第三審法院，非以判
決違背法令為理由，不得為之。是提起第三審上訴，應以原判決
違背法令為理由，係屬法定要件。如果上訴理由狀並未依據卷內
訴訟資料，具體指摘原判決不適用何種法則或如何適用不當，或
所指摘原判決違法情事，顯與法律規定得為第三審上訴理由之違
法情形，不相適合時，均應認其上訴為違背法律上之程式，予以
駁回。本件上訴人甲○○上訴意旨略稱：(一)法務部調查局（下稱
調查局）就本案系爭支票（即原判決事實認定上訴人冒以徐月香
名義簽發之九紙支票）印文之鑑定，僅就支票上印文分別與扣案
印章（即徐月香提出之印章）之印文、存款約定書上之印文為比
對鑑定，漏未就存款約定書上印文與扣案印章之印文為比對鑑定
，該鑑定結果無法確定扣案印章是否為支票開戶時之印鑑章？以
及徐月香是否尚有其他印章用以簽發支票？上訴人於原審請求再
送調查局就存款約定書上之印文與扣案印章之印文為比對鑑定，
原審不為該證據調查，有應於審判期日調查之證據未予調查之違
法。(二)上揭調查局之鑑定結果通知書，未經鑑定人以言詞或書面
報告其鑑定之經過及結果，該通知書屬於審判外之書面陳述，亦
不得作為證據，原審逕將之作為認定上訴人犯行之證據，其判決
亦屬違背法令。(三)告訴人徐月香是否因耽心其丈夫魏光輝懷疑其
與上訴人有密切交往，怕無法取信於其丈夫，無法對其丈夫交待
，而於檢察官偵查中，故意提出非屬於支票開戶時之印鑑章？又
上訴人簽發支票使用，因銀行隔月即會送對帳單予發票人，衡情
上訴人當無甘冒風險，未經徐月香同意擅自以其名義簽發支票之
理？原審未予調查事實，遽為判決，自有違誤等語。
惟查原判決認定上訴人有原判決事實欄所載之犯行，因而撤銷第
一審判決，改判仍論處上訴人連續意圖供行使之用，而偽造有價
證券罪刑，主要係依憑被害人徐月香於第一、二審法院審理中之
明確指證，上訴人於法院審理中供認：伊有以徐月香名義簽發如
原判決附表所示之九紙支票供自己使用之供述，佐以卷附調查局
之鑑定通知書及上揭九紙支票影本等證據，為其論罪之基礎。復
就上訴人否認犯行，辯稱：伊係經徐月香同意，拿支票由徐月香
蓋上印章而簽發上揭支票等語，認與徐月香於法院審理中證述：
伊雖有偕同上訴人至銀行以伊名義申請開設支票帳戶，然雙方約
定支票簿由上訴人保管，支票印鑑章由伊保管，上訴人欲簽發支
票使用，須先經伊同意並由伊蓋上印鑑章，上揭支票九紙之簽發
，並未經其同意並蓋上支票印鑑章等語不符，且於本案偵查中經
檢察官將徐月香所提出之「徐月香」支票印鑑章，及上揭九紙支
票，連同徐月香向華南商業銀行桃園分行申請支票帳戶所簽立之
支票存款開戶申請書、支票存款往來約定書、支票存款往來約定
書補充條款等文書，送請調查局比對鑑定結果，亦認除原判決附
表編號一所示之支票因印文不清晰無法比對外，其餘八紙支票發
票人欄項下「徐月香」之印文，與上揭「徐月香」印鑑章之印文
，及上揭支票存款開戶申請書等文書上留存之「徐月香」印文，
均不相符，亦有調查局鑑定通知書附於偵查卷可稽，足認上訴人
簽發上揭九紙支票，並非以徐月香保管之支票印鑑章加蓋，係上
訴人另委由不詳姓名之刻印人員偽刻徐月香印章加蓋，憑以偽造
簽發該支票無訛，上訴人上揭所辯，與事實不符，係事後飾詞企
圖推卸刑責，委無足採，亦詳理由，予以指駁。並說明(一)、調
查局上揭鑑定報告書，係由該局專業鑑定人員以精密之科學儀器
所為鑑定，其鑑定結果，有極高之公信力，自可採為證據。(二)、
因待證事實已明確，上訴人請求再將徐月香提出之印章實物，與
前述支票存款開戶申請書等文件送請鑑定該文件上「徐月香」印
文與上揭印章「印文」是否相符一節，顯無必要，故不為該證據
調查之理由綦詳。又按調查局上揭鑑定通知書已載明係以上揭支
票發票人欄所簽蓋之徐月香印文，分別與「徐月香」印章實物加
蓋之印文、上揭支票存款開戶申請書等文書所留存之「徐月香」
印文，依特徵比對、重疊比對方法而為鑑定所獲得之結果，原審
以該鑑定通知書係調查局鑑定專業公務員以精密科學儀器所為鑑
定，有可信之特別情況，得採為證據，核諸刑事訴訟法第一百五
十九條之四第三款規定，自無不合。且法院囑託調查局機關為鑑
定，因內容已臻明確，縱未命實施鑑定之人為報告或說明，亦無
不合，尤無鑑定前應經具結之問題。原審採該鑑定作為證據，難
於遽指有採證違法之情事。其餘上訴意旨徒憑己見，就原審採證
認事職權之適法行使，及原判決已論斷說明之事項，重複為事實
之爭辯，並非適法之第三審上訴理由，其上訴違背法律上之程式
，應予駁回。
據上論結，應依刑事訴訟法第三百九十五條前段，判決如主文。
中    華    民    國  九十五  年    六    月  二十九  日
                      最高法院刑事第九庭
                          審判長法官  陳  正  庸
                                法官  賴  忠  星
                                法官  王  居  財
                                法官  林  開  任
                                法官  林  立  華
      本件正本證明與原本無異
                                      書  記  官
中    華    民    國  九十五  年    七    月    六    日
                                                Ａ


司法院資訊處製作；財團法人民間司法改革基金會備份。
